臺灣宜蘭地方法院刑事判決　　　　　　　 96年度訴字第211號
公　訴　人　臺灣宜蘭地方法院檢察署檢察官
被　　　告　甲　○
　　　　　　　　　　（現另案在臺灣宜蘭監獄執行中）
上列被告因毒品危害防制條例案件，經檢察官提起公訴（96年度
毒偵字第447號），由本院合議庭裁定由受命法官獨任行簡式審
判程序審理後，判決如下：
    主  文
甲○施用第一級毒品，累犯，處有期徒刑拾月。
    事  實
一、甲○曾因違反肅清煙毒條例案件，經臺灣板橋地方法院於民
    國82年9月23日以82年度訴字第2432號判處有期徒刑3年2月
    確定，於84年8月28日假釋，嗣經撤銷假釋。又因搶奪案件
    ，經同院於86年3月27日以85年度訴字第2174號判處有期徒
    刑1年確定；及因違反肅清煙毒條例案件，經同院於86年7
    月18日以86年度訴緝字第136號判處有期徒刑3年6月確定；
    前揭2案接續執行，並與上開假釋經撤銷後之殘刑合併執行
    ，至89年3月15日假釋，嗣經撤銷假釋。又因恐嚇案件，經
    該院於89年10月11日以89年度易字第3219號判處有期徒刑7
    月確定，與前開假釋經撤銷後之殘刑合併執行，至93年4月
    30日執行完畢。復曾因施用毒品案件，經同院以89年度毒聲
    字第4390號裁定送勒戒處所觀察、勒戒後，認有繼續施用毒
    品傾向，經該院以89年度毒聲字第4642號裁定強制戒治，其
    後經該院以89年度毒聲字第7255號裁定停止戒治，所餘戒治
    期間付保護管束，於90年7月30日保護管束期滿，執行完畢
    ，由臺灣板橋地方法院檢察署檢察官於90年8月18日以90年
    度戒毒偵字第549號為不起訴處分確定。詎其仍不知悛悔，
    仍基於反覆持續施用第一級毒品海洛因之單一行為決意，
    自94年7、8月間某日起，至95年12月15日凌晨0時許止，以
    每3、4天施用1次之頻率，在其臺北縣三重市○○街39巷26
    之2號3樓住處，以將毒品海洛因摻入香菸內點燃施用之方式
    ，施用毒品海洛因多次。因犯毒品案件遭通緝，為警於95年
    12月19日14時許，在臺北縣三重市○○路2號處查獲，經採
    集其尿液送驗，鴉片類毒品呈陽性反應。
二、案經臺北縣政府警察局海山分局報請報請臺灣板橋地方法院
    檢察署檢察官呈請臺灣高等法院檢察署檢察長令轉臺灣宜蘭
    地方法院檢察署檢察官偵查起訴。
    理  由
一、訊據被告對於上開犯罪事實坦承不諱，且其於96年2月7日3
    時許，為警採尿送驗結果，呈鴉片類毒品陽性反應，有台北
    縣政府警察局海山分局偵查隊查獲毒品案件被移送者姓名、
    代碼對照表、臺灣檢驗科技股份有限公司96年1月16日報告
    編號濫用藥物尿液檢驗報告等各乙紙在卷可稽。此外，被告
    曾因施用毒品案件，經同院以89年度毒聲字第4390號裁定送
    勒戒處所觀察、勒戒後，認有繼續施用毒品傾向，經該院以
    89年度毒聲字第4642號裁定強制戒治，其後經該院以89年度
    毒聲字第7255號裁定停止戒治，所餘戒治期間付保護管束，
    於90年7月30日保護管束期滿，執行完畢，由臺灣板橋地方
    法院檢察署檢察官於90年8月18日以90年度戒毒偵字第549
    號為不起訴處分確定之情，有臺灣高等法院被告前案紀錄表
    1份在卷可參。是被告係於觀察勒戒完畢後，5年內再犯
    本件施用第一級毒品罪，事證明確，其犯行堪以認定。
二、查海洛因為毒品危害防制條例第2條第2項第1款所規定之第
    一級毒品，不得擅自施用，故核被告施用海洛因之行為，係
    犯毒品危害防制條例第10條第1項之施用第一級毒品罪。而
    其施用第一級毒品前持有第一級毒品之行為，為施用第一級
    毒品之當然行為，屬吸收關係，應不再論以持有毒品罪。又
    按立法者針對特定刑罰規範之構成要件，已預設其本身係持
    續實行之複次行為，具備反覆、延續之行為特徵，故將之總
    括或擬制成一個構成要件之「集合犯」行為，因刑法評價上
    為構成要件之行為單數，應僅成立一罪。查毒品因具有成癮
    性、濫用性（此觀毒品危害防制條例第二條之規定自明），
    立法實務首重以刑事處遇方式戒斷行為人毒癮，若無法收其
    實效，始依法追訴處罰（此觀毒品危害防制條例第20、23條
    之規定即明），故施用毒品本身具備反覆、延續之行為特徵
    ，持續多次施用毒品始為此類犯罪之典型或常態，於刑法評
    價上，施用毒品應僅成立集合犯一罪（學者林鈺雄著「跨連
    新舊法之施用毒品行為—兼論行為單數與集合犯、接續犯概
    念之比較」，刊於95年7月本土法學雜誌第84期第141 頁以
    下，亦採相同之見解。）。且自「刑事法若干犯罪行為態樣
    ，本質上原具有反覆、延續實行之特徵，立法時既予特別歸
    類，定為犯罪構成要件之行為要素，則行為人基於概括之犯
    意，在密切接近之一定時、地持續實行之複次行為，倘依社
    會通念，於客觀上認為符合一個反覆、延續性之行為觀念者
    ，於刑法評價上，即應僅成立一罪。學理上所稱『集合犯』
    之職業性、營業性或收集性等具有重複特質之犯罪均屬之，
    例如經營、從事業務、收集、販賣、製造、散布等行為概念
    者是（最高法院95年度台上字第1079號判決意旨參照）」，
    可查悉我國終審機關亦肯認此見解。故有關行為人多次施用
    毒品之犯罪，實務前均依修正前刑法第56條連續犯之規定論
    以一罪，惟因刑法連續犯之規定業於94年2月2日經修正刪除
    ，並自95年7月1日生效，其中修正理由說明四載明「至連續
    犯之規定廢除後，對部分習慣犯，例如竊盜、吸毒等犯罪，
    在實務運用上應可參考德、日等國之經驗，委由學界及實務
    以補充解釋之方式，發展接續犯之概念，對於合乎接續犯或
    包括一罪之情形，認為構成單一之犯罪，以限縮數罪併罰之
    範圍，用以解決上述問題」等語，本院基於前述施用毒品構
    成要件之反覆實行特徵，並考量連續犯規定業經刪除之法律
    實然面暨修正刪除之立法理由，認為行為人如基於反覆實行
    之犯意，在密切接近之一定時、地，持續實行單次或複次之
    施用毒品行為，應僅成立集合犯一罪。查本案被告前曾經強
    制戒治及刑之宣告，有前開前案紀錄表1份可佐，仍無法自
    拔，自94年7、8月間某日起至95年12月15日間，再度以每3
    、4日均施用1次之頻率，施用海洛因，顯見其已吸食成癮，
    被告確係有施用毒品之依賴性，其反覆成習之施用，顯係出
    於反覆、延續施用毒品之單一行為決意至明，在行為概念上
    ，應評價認係包括一罪之集合犯，較符合社會通念及刑法學
    理，併此敘明。又被告曾因違反肅清煙毒條例案件，經臺灣
    板橋地方法院於82年9月23日以82年度訴字第2432號判處有
    期徒刑3年2月確定，於84年8月28日假釋，嗣經撤銷假釋。
    又因搶奪案件，經同院於86年3月27日以85年度訴字第2174
    號判處有期徒刑1年確定；及因違反肅清煙毒條例案件，經
    同院於86年7月18日以86年度訴緝字第136號判處有期徒刑3
    年6月確定；前揭2案接續執行，並與上開假釋經撤銷後之殘
    刑合併執行，至89年3月15日假釋，嗣經撤銷假釋。又因恐
    嚇案件，經該院於89年10月11日以89年度易字第3219號判處
    有期徒刑7月確定，與前開假釋經撤銷後之殘刑合併執行，
    至93年4月30日執行完畢，有前述臺灣高等法院被告前案紀
    錄表1份可憑。其於徒刑之執行完畢後5年內，故意再犯本案
    有期徒刑以上之罪，為累犯，應依刑法第47條第1項之規定
    加重其刑。爰審酌被告國中肄業之智識程度，目前從事外務
    工作，曾因施用毒品經觀察、勒戒、強制戒治，並受有期徒
    刑之執行，猶施用毒品，顯然缺乏禁絕毒害決心，惟施用毒
    品係屬戕害自身健康之行為，且被告坦承犯行，於96年4月
    17日起參加毒品戒治美沙冬替代性療法減害計畫，有個案轉
    介單1紙在卷可考（詳本院卷第38頁），犯後態度尚稱良好
    等一切情狀，量處如主文所示之刑，以資懲儆。
據上論斷，應依刑事訴訟法第273條之1第1項、第299條第1項前
段，毒品危害防制條例第10條第1項，刑法第11條前段、第47 條
第1項，判決如主文。
本案經檢察官沈念祖到庭執行職務。
中　　華　　民　　國　　96　　年　　6 　　月　　14　　日
　　　　　　　    刑事第二庭  法　官  張育彰
上列正本證明與原本無異。
如不服本判決，應於判決送達後10日內向本院提出上訴狀（應附
繕本）。
                              書記官  林慶生
中　　華　　民　　國　　96　　年　　6　　 月　　14　　日
附錄本判決論罪科刑法條：
毒品危害防制條例第10條第1項
施用第一級毒品者，處六月以上五年以下有期徒刑。
施用第二級毒品者，處三年以下有期徒刑。
